臺灣彰化地方法院民事裁定
110年度訴聲字第10號
聲  請  人  黃勝龍  
            黃勝義  
            黃憲隆  
            呂金    
            秦世剛  
            黃朱秀敏
共      同
代  理  人  劉邦遠律師
相  對  人  黃瑞遠  
相  對  人  黃錦銘  

            黃志賢  
            黃勝勳  
            黃勝煜  
            黃文杰  
            黃右君  
            黃建彰  
上列當事人間請求所有權移轉登記事件（本院110年度重訴字第1
27號），聲請人聲請許可為訴訟繫屬事實之登記，本院裁定如下
：
    主  文
聲請駁回。
    理  由
一、按訴訟標的基於物權關係，且其權利或標的物之取得、設定
    、喪失或變更，依法應登記者，於事實審言詞辯論終結前，
    原告得聲請受訴法院以裁定許可為訴訟繫屬事實之登記。前
    項聲請，應釋明本案請求。前項釋明如有不足，法院得定相
    當之擔保，命供擔保後為登記。其釋明完足者，亦同。第5
    項裁定應載明應受判決事項之聲明、訴訟標的及其原因事實
    ，由原告持向該管登記機關申請登記，民事訴訟法第254條
    第5項、第6項前段、第7項、第8 項及第9項分別定有明文。
    　
二、聲請意旨略以：㈠兩造間請求不動產所有權移轉登記事件，
    現由本院以110年度重訴字第127 號審理中。聲請人(原告)
    主張相對人(被告)所有坐落彰化縣○○鄉○○○段○000○000○000○
    000○000地號土地（下合稱系爭土地）之應有部分（詳如起
    訴狀附表二至九所載），經相對人通知後，聲請人表示願意
    行使優先購買權，然嗣相對人卻仍將該系爭土地之應有部分
    出賣予第三人，並簽訂買賣契約。㈡聲請人為免相對人於本
    件起訴後，將系爭土地所有權移轉登記予第三人，爰依民事
    訴訟法第254條第5項之規定，請准就系爭不動產聲請為訴訟
    繫屬事實之登記等語。
三、經查：　
　㈠揆諸民事訴訟法第254條於106年6月14日修正之理由：「現行
    條文第5項規定，旨在藉由將訴訟繫屬事實予以登記之公示
    方法，使第三人知悉訟爭情事，俾阻却其因信賴登記而善意
    取得，及避免確定判決效力所及之第三人受不測之損害。其
    所定得聲請發給已起訴證明之當事人，係指原告；其訴訟標
    的宜限於基於『物權關係』者，以免過度影響被告及第三人之
    權益。」，故得聲請裁定許可為訴訟繫屬事實之登記者，限
    於原告起訴之訴訟標的係基於物權關係，且其權利或標的物
    之取得、設定、喪失或變更，依法應登記者為限。
　㈡惟土地法第34條之1第4項規定，並未如同法第104條第2項後
    段設有出賣人未通知優先購買權人而與第三人訂立買賣契約
    者，其契約不得對抗優先購買權人之明文，故土地法第34條
    之1第4項規定之優先承購權，僅具債權效力（請查最高法院
    民事大法庭109年度台上大字第2169號裁定參照，最近實務
    見解）。
　㈢是本件聲請人所主張之訴訟標的為土地法第34條之1第4項之
    規定，對系爭土地之應有部分有優先購買權，實非基於物權
    關係，核與民事訴訟法第254條第5項之規定不符。從而，聲
    請人依上開規定聲請許可就系爭土地為訴訟繫屬事實之登記
    ，為無理由，應予駁回。
中　　華　　民　　國　　110 　年　　9 　　月　　23　　日
                  民事第四庭    法　官　王鏡明
以上正本係照原本作成。
如對本裁定抗告，須於裁定送達後10日內向本院提出抗告狀，並
繳納抗告費新台幣1,000元。
中    華    民    國    110   年    9     月    23    日
                                書記官  王宣雄